---
title: "TP_social"
output: html_document
---

```{r setup, include=FALSE}
knitr::opts_chunk$set(echo = TRUE)
```

# Exercice 1 - Importation des données

```{r cars}
library(Amelia)
library(dplyr)
library(ggplot2) # Pour les graphiques
library(purrr)
data <- read.csv("path to Intergeneration.csv",sep=",") 
head(data)
```

# Exercice 1 - Etude et traitement des données manquantes

```{r}
missmap(data, main = "Données manquantes")
```

# Exercice 2 - Statistique descriptive
## a) Proportion d'homme et de femme dans la base de données

```{r}
data_pct <- data %>%
  count(MA_SEXE) %>%                  # compter occurrences par catégorie
  mutate(pct = n / sum(n) * 100)      # calculer le pourcentage

ggplot(data_pct, aes(x = MA_SEXE, y = pct)) +
  geom_bar(stat = "identity", fill = "skyblue", color = "black") +
  geom_text(aes(label = paste0(round(pct, 1), "%")),   # afficher le % sur les barres
            vjust = -0.5) +
  labs(title = "Répartition par sexe (%)",
       x = "Sexe",
       y = "Pourcentage") +
  theme_minimal() +
  ylim(0, max(data_pct$pct) + 5)    # laisse de l’espace pour le texte
```

## b) Répartition des diplomes en % dans la base de données

```{r}
data_pct <- data %>%
  count(MC_DIPLOME) %>%                  
  mutate(pct = n / sum(n) * 100)        

ggplot(data_pct, aes(x = MC_DIPLOME, y = pct)) +
  geom_bar(stat = "identity", fill = "skyblue", color = "black") +
  geom_text(aes(label = paste0(round(pct, 1), "%")),
            vjust = -0.5) +
  labs(title = "Répartition des diplômes (%)",
       x = "Diplôme",
       y = "Pourcentage") +
  theme_minimal() +
  theme(axis.text.x = element_text(angle = 90, vjust = 0.5, hjust = 1)) +  # 🔹 texte vertical sur axe X
  ylim(0, max(data_pct$pct) + 5)

```

## c) Répartition des catégories socioprofesionnelles (CSP) en % dans la base de données

```{r}
data_filtered <- data %>%
  filter(!AH_CS8 %in% c("Non codé"))

data_pct <- data_filtered %>%
  count(AH_CS8) %>%                  
  mutate(pct = n / sum(n) * 100)        

ggplot(data_pct, aes(x = AH_CS8, y = pct)) +
  geom_bar(stat = "identity", fill = "skyblue", color = "black") +
  geom_text(aes(label = paste0(round(pct, 1), "%")),
            vjust = -0.5) +
  labs(title = "Catégories SocioProfessionnelles (%)",
       x = NULL,
       y = "Pourcentage") +
  theme_minimal() +
  theme(axis.text.x = element_text(angle = 90, vjust = 0.5, hjust = 1)) +  # 🔹 texte vertical sur axe X
  ylim(0, max(data_pct$pct) + 5)


```


# Exercice 2 - Statistique descriptive bivarié

## a) Composition des CSP par diplôme

```{r}
data_ex <- na.omit(data[,c("MC_DIPLOME","AH_CS8")])
data_filtered <- data_ex %>%
  filter(!MC_DIPLOME %in% c("Aucun diplôme","Ne sait pas"))
data_filtered <- data_filtered %>%
  filter(!AH_CS8 %in% c("Non codé"))
data_filtered %>%
  count(MC_DIPLOME, AH_CS8) %>%
  group_by(MC_DIPLOME) %>%
  mutate(pct = n / sum(n) * 100) %>%
  ggplot(aes(x = pct, y = MC_DIPLOME, fill = AH_CS8)) +
  geom_col(position = "stack") +
  labs(title = "Composition de CSP par niveau de diplôme (en %)",
       y = "Diplôme", x = "Pourcentage",fill="CSP") +
  theme(axis.text.x = element_text(angle = 45, vjust = 0.5, hjust=1),legend.position="bottom")
```

## b) Répartition des catégories socio-professionnelles actifs par sexe (%)

```{r}
data_filtered <- data %>%
  filter(!AH_CS8 %in% c("Non codé", "Retraités"))
ggplot(data_filtered, aes(x = MA_SEXE, fill = AH_CS8)) +
  geom_bar(position = "fill") +
  scale_y_continuous(labels = scales::percent_format()) +
  labs(title = "Répartition des catégories socio-professionnelles actifs par sexe (%)",
       x = "Sexe",
       y = "Pourcentage",
       fill = "Catégorie socio-professionnelle") +
  theme_minimal()
```

```{r}
ncol(data)
```


## c) Répartition des diplômes par sexe

```{r}
data_clean <- na.omit(data_filtered)
data_filtered <- data_clean %>%
  filter(!CA_DIPLOME %in% c("Aucun diplôme","Ne sait pas"))
ggplot(data_filtered, aes(x = MA_SEXE, fill = CA_DIPLOME)) +
  geom_bar(position = "fill") +
  scale_y_continuous(labels = scales::percent_format()) +
  labs(title = "Répartition des diplomés par sexe (%)",
       x = "Sexe",
       y = "Pourcentage",
       fill = "Diplôme") +
  theme_minimal()
```

# d) Education des enfants

Pour tous les individus qui se chargent de l'éducation de leur enfant, montrer la répartition des CSP par genre

```{r}
data_ex <- na.omit(data[,c("OB_DEDUC","MC_DIPLOME","MA_SEXE")])
data_sub <- data_ex[data_ex$OB_DEDUC=="Toujours moi",c("MC_DIPLOME","MA_SEXE")]
data_filtered <- data_sub %>%
  filter(!MC_DIPLOME %in% c("Aucun diplôme","Ne sait pas"))
data_filtered %>%
  count(MC_DIPLOME, MA_SEXE) %>%
  group_by(MA_SEXE) %>%
  mutate(pct = n / sum(n) * 100) %>%
  ggplot(aes(x = MA_SEXE, y = pct, fill = MC_DIPLOME)) +
  geom_col(position = "stack") +
  labs(title = "Education des enfants",
       y = "Pourcentage", x = NULL,fill="Diplome") +
  theme()

```

# e) Répartition de l'éducation des enfants entre les hommes et les femmes par CSP

```{r}
data_ex <- na.omit(data[,c("OB_DEDUC","AH_CS8","MA_SEXE")])
data_sub <- data_ex[data_ex$OB_DEDUC=="Toujours moi",c("AH_CS8","MA_SEXE")]
data_filtered <- data_sub %>%
  filter(!AH_CS8 %in% c("Aucun diplôme","Ne sait pas"))
data_filtered %>%
  count(AH_CS8, MA_SEXE) %>%
  group_by(AH_CS8) %>%
  mutate(pct = n / sum(n) * 100) %>%
  ggplot(aes(x = pct, y = AH_CS8, fill = MA_SEXE)) +
  geom_col(position = "stack") +
  labs(title = "Education des enfants",
       x = "Diplôme", y = "Pourcentage",fill="CSP") +
  theme(axis.text.x = element_text(angle = 45, vjust = 0.5, hjust=1),legend.position = "bottom")
```

# e) Répartition entre les hommes et les femmes qui jouent avec leur enfant par CSP

```{r}
data_ex <- na.omit(data[,c("EA_JOUE","AH_CS8","MA_SEXE")])
data_sub <- data_ex[data_ex$EA_JOUE=="Toujours moi",c("AH_CS8","MA_SEXE")]
data_filtered <- data_sub %>%
  filter(!AH_CS8 %in% c("Aucun diplôme","Ne sait pas"))
data_filtered %>%
  count(AH_CS8, MA_SEXE) %>%
  group_by(AH_CS8) %>%
  mutate(pct = n / sum(n) * 100) %>%
  ggplot(aes(x = pct, y = AH_CS8, fill = MA_SEXE)) +
  geom_col(position = "stack") +
  labs(title = "Jouer avec les enfants",
       x = "Diplôme", y = "Pourcentage",fill="CSP") +
  theme(axis.text.x = element_text(angle = 45, vjust = 0.5, hjust=1),legend.position = "bottom")
```

# f) Répartition entre les hommes et les femmes qui aident leur enfant à faire leur devoir par CSP

```{r}
data_ex <- na.omit(data[,c("EA_AID","AH_CS8","MA_SEXE")])
data_sub <- data_ex[data_ex$EA_AID=="Toujours moi",c("AH_CS8","MA_SEXE")]
data_filtered <- data_sub %>%
  filter(!AH_CS8 %in% c("Aucun diplôme","Ne sait pas"))
data_filtered %>%
  count(AH_CS8, MA_SEXE) %>%
  group_by(AH_CS8) %>%
  mutate(pct = n / sum(n) * 100) %>%
  ggplot(aes(x = pct, y = AH_CS8, fill = MA_SEXE)) +
  geom_col(position = "stack") +
  labs(title = "Aider à faire leur devoirs",
       x = "Diplôme", y = "Pourcentage",fill="CSP") +
  theme(axis.text.x = element_text(angle = 45, vjust = 0.5, hjust=1),legend.position = "bottom")
```

# g) Répartition entre les hommes et les femmes qui emmenent/cherchent les enfants à l'école par CSP

```{r}
data_ex <- na.omit(data[,c("EA_EMM","AH_CS8","MA_SEXE")])
data_sub <- data_ex[data_ex$EA_EMM=="Toujours moi",c("AH_CS8","MA_SEXE")]
data_filtered <- data_sub %>%
  filter(!AH_CS8 %in% c("Aucun diplôme","Ne sait pas"))
data_filtered %>%
  count(AH_CS8, MA_SEXE) %>%
  group_by(AH_CS8) %>%
  mutate(pct = n / sum(n) * 100) %>%
  ggplot(aes(x = pct, y = AH_CS8, fill = MA_SEXE)) +
  geom_col(position = "stack") +
  labs(title = "Emmener/aller chercher à l'école",
       x = "Diplôme", y = "Pourcentage",fill="CSP") +
  theme(axis.text.x = element_text(angle = 45, vjust = 0.5, hjust=1))
```

| Axe d’étude                            | Variables clés                | Type d’analyse               |
| -------------------------------------- | ----------------------------- | ---------------------------- |
| Typologie globale                      | Toutes                        | AFM + CAH                    |








